【裁判字號】    97,重訴,154
【裁判日期】    970630
【裁判案由】    損害賠償
【裁判全文】
臺灣臺中地方法院民事判決  97年度重訴字第154號
原      告  甲○○
                        之3
被      告  乙○
上當事人間請求損害賠償事件，原告於刑事訴訟（本院97年度交
易字第20號）提起附帶民事訴訟（本院97年度交附民字第12號）
，經本院刑事庭裁定移送，本院於民國97年6 月17日言詞辯論終
結，判決如下：
    主    文
被告應給付原告新臺幣貳拾陸萬參仟參佰零陸元，及自民國九十
七年一月二十五日起至清償日止，依週年利率百分之五計算之利
息。
原告其餘之訴駁回。
訴訟費用新臺幣壹仟元由被告負擔十分之一；餘由原告負擔。
本判決第一項得假執行。但被告如以新臺幣貳拾陸萬參仟參佰零
陸元為原告預供擔保，得免為假執行。
原告其餘假執行之聲請駁回。
    事實及理由
一、按訴狀送達後，原告不得將原訴變更或追加他訴。但擴張或
    減縮應受判決事項之聲明者，不在此限，民事訴訟法第255
    條第1 項第3 款定有明文。本件原告起訴時訴之聲明為被告
    應給付原告新台幣（下同）8,000,000 元及自起訴狀繕本送
    達翌日起至清償日止按年息5 ％計算之利息，於訴訟進行中
    ，變更聲明為被告應給付原告7,999,465 元及自起訴狀繕本
    送達翌日起至清償日止按年息5 ％計算之利息，核屬減縮應
    受判決事項之聲明，揆諸前開規定，自應准許。
二、原告起訴主張：
  (一)被告於民國96年7 月3 日17時50分許，駕駛車牌號碼７４３
    ５－ＮＪ號自小客車，沿臺中縣神岡鄉○○路由北往南方向
    行駛，途經該路與中山路之交岔路口，應注意汽車行駛至交
    岔路口，其行進應遵守燈光號誌，遇有閃光紅燈應「停車再
    開」，車輛應減速接近，先停止於交岔路口前，讓幹道車優
    先通行後認為安全時，方得續行，且當時天候晴、日間自然
    光線、路面乾燥無缺陷、道路無障礙物、視距良好，並無不
    能注意之情形，竟疏於注意，於通過上開行向閃紅燈之交岔
    路口時，未先停止在交岔路口前，讓當時沿中山路由東向西
    方向行駛，行至中山路與圳岸路之交岔路口（為閃光黃燈）
    ，由原告所騎乘之車牌號碼ＦＰ７－３１０號重型機車（下
    稱系爭機車）優先通行。致原告之機車車頭與被告駕駛之自
    小客車左側車身發生碰撞，原告因而人車倒地，並受有胸部
    挫傷併左側第7 肋骨骨折、右肩峰鎖骨關節脫臼、四肢及軀
    幹多處擦傷、腹部鈍傷、左臂燙傷等傷害及系爭機車受損。
    依據民法第184 條第1 項前段、第191 條之2 、第193 條、
    第195 條、196 條、第213 條第3 項之規定，應負損害賠償
    之責，為此提起本訴。
  (二)原告因被告上開過失行為而受有下列損害：
    1.醫藥費部分：原告因車禍受傷支出醫藥費17,465元。
    2.薪資損失部分：原告受傷前於銓斌商行工作，每月薪資32
      ,000 元 ，因上開車禍受傷而不能工作，損失薪資，並終
      身無法回復工作能力，依法定65歲之退休年計算，可工作
      34年，以霍夫曼計算方式，被告應賠償5,982,000元。
    3.精神慰撫金部分：被告將原告撞傷已達喪失原有工作能力
      ，致原雇主不再僱用原告，傷重痛苦之情，不言而喻，請
      求非財產上損害2,000,000元。
    4.機車受損：原告之系爭機車毀損，被告應賠償修車費用18
      ,000元 。
  (三)並聲明：1.被告應給付原告7,999,465 元，及自起訴狀繕本
    送達翌日起至清償日止，按年息5%計算之利息。2.請准供擔
    保宣告假執行。
三、被告則以：原告請求之金額太高云云資為抗辯。並聲明：原
    告之訴駁回。
四、兩造不爭執之事項：
  (一)被告於96年7 月3 日17時50分許，駕駛車牌號碼７４３５－
    ＮＪ號自小客車，沿臺中縣神岡鄉○○路由北往南方向行駛
    ，途經該路與中山路之交岔路口，應注意汽車行駛至交岔路
    口，其行進應遵守燈光號誌，遇有閃光紅燈應「停車再開」
    ，車輛應減速接近，先停止於交岔路口前，讓幹道車優先通
    行後認為安全時，方得續行，且當時天候晴、日間自然光線
    、路面乾燥無缺陷、道路無障礙物、視距良好，並無不能注
    意之情形，竟疏於注意，於通過上開行向閃紅燈之交岔路口
    時，未先停止在交岔路口前，讓當時沿中山路由東向西方向
    行駛，行至中山路與圳岸路之交岔路口（為閃光黃燈），由
    原告所騎乘之系爭機車優先通行。而原告亦疏未注意其行向
    為閃光黃燈時，車輛應減速接近，而疏未減速，且未注意車
    前狀況，致原告之機車車頭與被告駕駛之自小客車左側車身
    發生碰撞，原告因而人車倒地，並受有胸部挫傷併左側第7
    肋骨骨折、右肩峰鎖骨關節脫臼、四肢及軀幹多處擦傷、腹
    部鈍傷、左臂燙傷等傷害及系爭機車受損。
  (二)被告不爭執原告因前開車禍，支出醫療費用17,465元。
五、得心證之理由：本件兩造爭執之處，應在於(一)原告因此次車
    禍所受之勞動能力損失為何？(二)原告得請求之精神慰撫金為
    若干？(三)原告得請求之機車修復費用金額？(四)原告就此次車
    禍之發生有無與有過失？茲分述如下：
  (一)按不法侵害他人之身體或健康者，對於被害人因此喪失或減
    少勞動能力或增加生活上之需要時，應負損害賠償責任，民
    法第193 條第1 項定有明文。是原告自得依據前開規定請求
    被告賠償其因此所喪失或減少之勞動能力。經查：依童綜合
    醫療社團法人童綜合醫院97年5 月7 日 (97) 童醫字第0516
    號函覆：「原告於車禍發生後，因胸部鈍傷左側第4 肋骨骨
    折、右肩峰鎖關節第3 度脫臼，於96年7 月3 日入童綜合醫
    療社團法人童綜合醫院，96年7 月6 日手術行右肩峰關節開
    放性復位內固定，96年7 月11日出院，術後3 個月內無法工
    作，無殘廢。」等語，有上開函文附卷可稽，再依原告之住
    院病歷記載，其於96年9 月22日至同年月25日住院接受拔除
    右肩固定器手術，足見原告因傷住院及手術，手術後3 個月
    完全無法工作，惟其後並未喪失或減少勞動能力。故原告因
    此次車禍所受之工作損失期間應以住院期間及休養3 個月作
    為計算之基礎，共計103天為當。次查，原告之薪資為每月
    32,000元，業據原告提出銓斌商行在職證明書1 紙附卷可憑
    ，以原告未受傷前之月薪32,000元計算，原告得請求之工作
    損失應為109,867 元（計算式如下：32,000÷30×103 ＝10
    9,867 ，元下四捨五入）。逾此範圍之主張，即屬無據。
  (二)按不法侵害他人之身體、健康、名譽、自由、信用、隱私、
    貞操，或不法侵害其他人格法益而情節重大者，被害人雖非
    財產上之損害，亦得請求賠償相當之金額，民法第195 條第
    1 項前段定有明文。原告因此次車禍受有胸部鈍傷左側第4
    肋骨骨折、右肩峰鎖關節第3 度脫臼等傷害，自受有精神上
    之痛苦，是原告自得依據前開規定請求被告給付精神慰撫金
    。次按慰撫金之賠償得參酌雙方身分、資力與加害程度及其
    他各種情形核定相當之數額，最高法院著有51年台上字第22
    3 號判例要旨可資參照。本院審酌(1)原告係國中畢業，之前
    擔任送貨員(2)被告為國小畢業，曾開小貨車，從事資源回收
    業，目前(3)兩造名下均無任何不動產，有財產調件明細表可
    佐，(4)原告所受上開傷害(6)被告不讓原告車先行之過失程度
    等兩造之身分、資力與加害程度及其他一切情形，認原告請
    求精神慰撫金2,000,000 元，殊嫌過高，應予核減為200,00
    0 元，原告逾此數額之請求，為無理由，不應准許。
  (三)受損機車的修理費用損失：原告主張其所有之機車因遭被告
    肇事受損，為修復該機車而支出18,000元（均為零件費用）
    ，並提出估價單1 紙為證，被告對於估價單之真正並不爭執
    ，按不法毀損他人之物者，得向被害人賠償其物因毀損所減
    少之價額，民法第196 條定有明文。又依該規定請求賠償毀
    損所減少之價額，得以修復費用為估定標準，但以必要者為
    限，例如修理材料以新品換舊品，應予折舊（最高法院77年
    5 月17日第9 次民庭會議決議參照）。再依行政院79年1 月
    12日發布之固定資產耐用年數表，機車之耐用年數為3 年，
    再參考行政院45年7 月31日台 (45) 財字第4180 號 令發布
    之固定資產折舊率表，採定率遞減法計算折舊時，耐用年數
    3 年之折舊率為每年536/1000。又營利事業所得稅結算申報
    準則第95條第6 款、第8 款分別規定：「六、固定資產提列
    折舊採用平均法或定率遞減法者，以一年為計算單位；其使
    用期間未滿一年者，按實際使用之月數相當於全年之比例計
    算之；不滿一月者，以月計。」、「八、營利事業固定資產
    採用定率遞減法折舊者，其最後一年度之未折減餘額，以等
    於成本十分之一為合度。」。準此，原告之機車係於88 年
    10月出廠，有原告所提出之機車行照影本附卷可稽，於系爭
    車禍發生時經折舊7 年10個月後，其殘值已小於1/10，依上
    開規定，應以1/10為度計算。是原告主張之修理材料費之折
    舊後應為1,800 元，其請求被告賠償機車修理費1,800 元，
    為有理由，逾此數額之請求，即屬無據。
  (四)按損害之發生或擴大，被害人與有過失者，法院得減輕賠償
    金額，或免除之，民法第217 條第1 項定有明文。次按閃光
    黃燈表示「警告」，車輛應減速接近，注意安全，小心通過
    ，道路交通標誌標線號誌設置規則第211 條第1 項第1 款亦
    規定甚明。本件原告行經閃光號誌之交叉路口，猶以時速
    40、50公里之速度行駛，並未減速慢行，其就本件車禍之發
    生自與有過失。本院審酌兩造就系爭車禍發生原因力之大小
    ，認應由原告負擔20％之過失比例，由被告負擔80％之過失
    比例。
  (五)按汽車、機車或其他非依軌道行駛之動力車輛，在使用中加
    損害於他人者，駕駛人應賠償因此所生之損害。民法第191
    條之2 定有明文。原告因此次車禍支出醫藥費用17,465元，
    機車全毀損失1,800 元、受有工作損失109,867 元，並得請
    求精神慰撫金200,000 元，惟其應負擔20％之過失責任，是
    原告得依前開規定請求被告賠償之金額應為263,306 元（計
    算式如下：17,465+1,800+109,867+200,000=329,132；329,
    132 ×80％= 263,306 ，元以下4 捨5 入）。從而，原告請
    求被告給付263,306 元及自起訴狀繕本送達翌日即97年1 月
    25日起至清償日止按年息5 ％計算之利息，為有理由，應予
    准許，逾此部分之請求，即屬無據，應予駁回。
六、本件事證已臻明確，兩造其餘之攻擊防禦方法，核與判決之
    基礎無影響，毋庸一一論述，併此敘明。
七、按所命給付金額或價額未逾50萬元之判決，應依職權宣告假
    執行，又法院得依聲請或依職權，宣告被告預供擔保，或將
    請求標的物提存而免為假執行，民事訴訟法第389 條第1 項
    第5 款、第392 條第2 項定有明文。是就原告勝訴部分，應
    依職權宣告假執行。本院並依職權酌定相當擔保金額宣告被
    告預供擔保而免為假執行。至原告敗訴部分，其假執行之聲
    請失所附麗，併予駁回。
八、訴訟費用負擔之依據：民事訴訟法第79條。
中    華    民    國    97    年    6     月    30    日
                  民事第四庭    法  官  郭佳瑛
正本係照原本作成。
如對本判決上訴，須於判決送達後20日內向本院提出上訴狀。
中    華    民    國    97    年    6     月    30    日
                                書記官


司法院資訊處製作；財團法人民間司法改革基金會備份。
